臺灣臺北地方法院刑事判決　　　　　100年度交簡上字第117號
上　訴　人　臺灣臺北地方法院檢察署檢察官
被　　　告　柯如冰
上列上訴人因被告過失傷害案件，不服本院臺北簡易庭中華民國
100 年5 月31日99年度北交簡字第1394號刑事簡易判決（聲請簡
易判決處刑案號：99年度偵字第19463 號），提起上訴，本院管
轄之第二審合議庭判決如下：
    主      文
原判決撤銷。
柯如冰因過失傷害人，處拘役貳拾日，如易科罰金，以新臺幣壹
仟元折算壹日。緩刑貳年。
    事實及理由
壹、犯罪事實
一、柯如冰於民國99年5 月22日上午9 時10分許，駕駛車號4202
    -DG 號自小客車（下稱本案小客車），臨停在臺北市○○○
    路大同大學門口前方路旁接送家人，於接送完畢後擬起步行
    駛時，本應注意起駛前應注意前後左右有無障礙或車輛行人
    ，並應讓行進中之車輛優先通行，且依當時天候晴、日間有
    自然光線、柏油路面乾燥無缺陷、沒有障礙物、視距良好，
    並無不能注意之情事，柯如冰竟疏未注意及此，逕自路旁向
    左前即東南方起步行駛，適有黃威翰騎乘車號100-EQQ 號機
    車（下稱本案機車）沿同市○○○路由北往南自後方直駛而
    來，突見本案小客車自路旁行駛轉出，閃避不及，兩車因而
    發生碰撞，黃威翰當場人車倒地，受有背挫傷、右側肩及上
    臂之表淺損傷、磨損或擦傷、右側軀幹之表淺損傷、磨損或
    擦傷。柯如冰於肇事後，在有偵查犯罪職權之機關知悉其為
    肇事人前，於臺北市政府警察局交通警察大隊中山分隊員警
    前往現場處理時，主動向警員坦承肇事並接受裁判。
二、案經黃威翰訴由臺北市政府警察局中山分局報請臺灣臺北地
    方法院檢察署檢察官偵查後聲請以簡易判決處刑。
貳、認定犯罪事實所憑之證據及理由
一、證據能力部分
(一)、按醫師執行醫療業務時，不論患者是因病尋求診療，或因特
    殊目的而就醫，醫師於診療過程中，應依醫師法之規定，製
    作病歷，此一病歷之製作，均屬醫師於醫療業務過程中所須
    製作之紀錄文書，而且每一醫療行為均屬可分，因其接續之
    看診行為而構成醫療業務行為，其中縱有因訴訟目的，例如
    被毆傷而尋求醫師之治療，對醫師而言，仍屬其醫療業務行
    為之一部分，仍應依法製作病歷，則該病歷仍屬業務上所製
    作之紀錄文書，與通常之醫療行為所製作之病歷無殊，自屬
    刑事訴訟法第159 條之4 第2 款所稱從事業務之人於業務上
    所須製作之紀錄文書，而診斷證明書係依病歷所轉錄之證明
    文書，自仍屬本條項之證明文書，最高法院97年度臺上字第
    666 號裁判要旨參照，是卷內之馬偕紀念醫院臺北院區99年
    5 月24日乙種診斷證明書1 紙，依法有證據能力。
(二)、按法院或檢察官得囑託醫院、學校或其他相當之機關、團體
    為鑑定，或審查他人之鑑定，並準用第203 條至第206 條之
    1 規定；其須以言詞報告或說明時，由受囑託機關實施鑑定
    或審查之人為之，刑事訴訟法第208 條第1 項定有明文。而
    檢察官或法院依刑事訴訟法第208 條第1 項前段規定囑託鑑
    定機關實施鑑定所為之書面報告，參諸刑事訴訟法第159 條
    修正立法理由之說明，核屬該條所稱之「除法律有規定者外
    」之範圍，為傳聞例外，應具有證據能力。卷附之臺北市交
    通事件裁決所99年10月12日北市裁鑑字第09940118000 號函
    附之鑑定意見書，為檢察官請鑑定機關鑑定本案車禍肇事原
    因，揆諸前揭說明，上開鑑定意見書所載之內容具有證據能
    力。
(三)、本院用以認定被告柯如冰犯有本案罪行之卷內其餘書面供述
    證據資料，因被告於本院審理中並未爭執該等證據之證據能
    力，復未於言詞辯論終結前聲明異議，本院審酌該等證據作
    成時之情況，並無不宜作為證據之情事，依刑事訴訟法第15
    9 條之5 第2 項之規定，均得作為證據。
(四)、其餘資以認定本案犯罪事實之非供述證據（詳後述），亦查
    無違反法定程序取得之情形，依刑事訴訟法第158 條之4 反
    面規定，應具證據能力。
二、證明力部分
(一)、上開犯罪事實，業經被告於本院審理時坦白承認，核與告訴
    人黃威翰於警詢時指述相符，復有道路交通事故現場圖、道
    路交通事故調查報告表(一)及(二)、道路交通事故補充資料表、
    交通事故談話紀錄表2 份、現場照片18張在卷可稽，另有馬
    偕紀念醫院臺北院區99年5 月24日乙種診斷證明書1 紙附卷
    可明，足認被告之自白核與上揭證據資料相符，堪信為真實
    。
(二)、按汽車起駛前應顯示方向燈，注意前後左右有無障礙或車輛
    行人，並應讓行進中之車輛行人優先通行，此為道路交通安
    全規則第89條第1 項第6 款所明定，被告駕車自應注意上述
    規定，而本案事發當時天候晴、日間有自然光線、柏油路面
    乾燥無缺陷、沒有障礙物、視距良好，有前開道路交通事故
    調查報告表(一)及現場照片18張等在卷可按，對照被告於警詢
    時陳稱：當時我是接送小孩上學，我停在校門口路邊黃線，
    小孩下車後，前方還有1 部車子停靠，我駕駛本案小客車欲
    進入車道時，本案機車撞及本案小客車左前車門等語，可見
    被告欲自路旁起駛回到道路時，本案機車應已自後方直駛而
    來，則依當時情況，被告既無不能注意之情事，若有注意並
    禮讓後方來車先行，當可迴避，被告竟疏未注意及此，未確
    實暫停讓本案機車先行，即貿然自路旁起駛而出，致兩車發
    生碰撞，告訴人當場人車倒地，受有背挫傷、右側肩及上臂
    之表淺損傷、磨損或擦傷、右側軀幹之表淺損傷、磨損或擦
    傷等傷害，被告對於本案事故之發生，自有過失，且其過失
    行為與告訴人所受傷害結果間顯具有相當因果關係。又本案
    經送鑑定後，臺北市車輛行車事故鑑定委員會認：被告駕駛
    本案小客車起駛前不讓行進中車輛先行，為肇事原因等情，
    有臺北市交通事件裁決所99年10月12日北市裁鑑字第099401
    18000 號函附之鑑定意見書附卷足徵，益徵被告對於本案車
    禍之發生，應負肇事之責。
(三)、綜上所述，本案事證已臻明確，應依法論科。
、論罪科刑之理由
一、核被告所為，係犯刑法第284 條第1 項前段過失傷害罪。
二、被告於肇事後，在有偵查犯罪職權之機關知悉其為肇事人前
    ，於臺北市政府警察局交通警察大隊中山分隊員警前往現場
    處理時，主動向警員坦承肇事並接受裁判，有臺北市○○○
    道路交通事故肇事人自首情形紀錄表、臺北市政府警察局中
    山分局100 年8 月19日北市警中分刑字第10033069700 號函
    附之100 年8 月11日職務報告乙紙在卷可參，符合自首之要
    件，參酌被告犯後坦承犯行，具有悔意，真誠面對過錯，依
    刑法第62條前段之規定，減輕其刑。
三、原審認被告罪證明確，予以論罪科刑，固非無見，然：(1)被
    告於肇事後，在有偵查犯罪職權之機關知悉其為肇事人前，
    於臺北市政府警察局交通警察大隊中山分隊員警前往現場處
    理時，主動向警員坦承肇事並接受裁判，業已符合刑法自首
    之要件，可依刑法第62條前條規定，減輕其刑等情，如上所
    載，原審未審酌被告有自首之情形，亦未說明可否減輕其刑
    之理由，尚有未合。(2)被告犯後與告訴人達成民事損害賠償
    之和解，賠償告訴人新臺幣（下同）100,000 元等情，有新
    安東京海上產物保險股份有限公司歷次出險資料查詢列印表
    及本院100 年8 月11日100 年度北簡字第7967號和解筆錄各
    1 紙附卷可參，原審未能審酌及此，亦有未洽。是檢察官上
    訴意旨，以被告犯後態度不佳，未與告訴人和解，更未積極
    協助善後及辦理保險理賠，認原審量刑過輕，雖無理由，但
    原判決既有上開未及審酌之處，自屬無可維持，應由本院撤
    銷改判之。
四、爰審酌被告於行車時有上開疏忽，導致本案車禍之發生，使
    告訴人受有前開傷害，造成告訴人內心及肉體之痛苦，兼衡
    被告並無任何前科，有臺灣高等法院被告前案紀錄表1 份附
    卷可稽，足見其平日素行良好，犯後自首接受裁判，於本院
    審理時坦承犯行，與告訴人達成民事損害賠償之和解，賠償
    告訴人100,000 元，及被告智識、經濟狀況等一切情狀，量
    處如主文所示之刑，並諭知易科罰金之折算標準。
五、被告素無前科，於本院審理時已賠償告訴人之損害，並與告
    訴人達成民事損害賠償之和解，詳如前述，足見被告平日素
    行良好，僅係因一時失慮致罹刑典，經此偵、審程序之教訓
    ，當知所警惕，信無再犯之虞，本院以為所宣告之刑以暫不
    執行為適當，併予宣告緩刑2 年，以啟自新。
肆、應適用之法條
    依刑事訴訟法第455 條之1 第1 項、第3 項、第369 條第1
    項前段、第364 條、第299 條第1 項前段，刑法第284 條第
    1 項前段、第62條前段、第41條第1 項前段、第74條第1 項
    第1 款，刑法施行法第1 條之1 第1 項、第2 項前段。
本案經檢察官李明哲到庭執行職務。
中    華    民    國   100    年    9     月    30    日
                  刑事第六庭  審判長法  官  黃紹紘
                                    法  官  黃傅偉
                                    法  官  藍家偉
以上正本證明與原本無異。
本判決不得上訴。
                                    書記官  陳靜君
中    華    民    國   100    年    9     月    30    日
附錄本案論罪科刑所犯條文全文
中華民國刑法第284 條
因過失傷害人者，處6 月以下有期徒刑、拘役或5 百元以下罰金
，致重傷者，處1 年以下有期徒刑、拘役或5 百元以下罰金。
從事業務之人，因業務上之過失傷害人者，處1 年以下有期徒刑
、拘役或1 千元以下罰金，致重傷者，處3 年以下有期徒刑、拘
役或2 千元以下罰金。